【裁判字號】    91,再易,26
【裁判日期】    920128
【裁判案由】    再審之訴
【裁判全文】
臺灣板橋地方法院民事判決  九十一年度再易字第二六號
    再審原告    甲○○
                丙○○
    再審被告    丁○○
    法定代理人  乙○○
右當事人間請求再審之訴事件，再審原告對於中華民國九十年十月十六日本院板橋簡
易庭九十年度板簡字第二五八號、九十一年六月十二日本院九十年度簡上字第十號確
定判決提起再審之訴，本院判決如左：
    主  文
再審之訴駁回。
再審訴訟費用由再審原告負擔。
    事  實
甲、再審原告方面：
一、聲明：求為判決：(一)本院板橋簡易庭九十年度板簡字第二五八號、本院九十年度
    簡上字第十號確定判決廢棄。(二)再審被告之訴在前訴訟程序第一審之訴駁回。(三)
    再審及前程序第一、二審訴訟費用由再審被告負擔。
二、陳述：引用附件一。
三、證據：提出丁○○一樓攤位協議書及位置圖一件為證。
乙、再審被告方面：
    本件未行言詞辯論，亦未提出書狀為任何聲明及陳述。
    理  由
一、按「再審之訴，顯無再審理由者，得不經言詞辯論，以判決駁回之」民事訴訟法
    第五百零二條第二項定有明文。次按「民事訴訟法第四百九十六條第一項第一款
    所謂適用法規顯有錯誤者，係指確定判決所適用之法規顯然不合於法律規定，或
    與司法院現尚有效及大法官會議之解釋，或本院尚有效之判例顯然違反者而言」
    ，「所謂適用法規顯有錯誤，不包括漏未斟酌證據及認定事實錯誤之情形在內，
    」最高法院六十年台再字第一七○號、六十三年台上字第八八○號著有判例可稽
     。再按民事訴訟法第四百九十六條第一項第十三款所謂當事人發現未經斟酌之
    證物或得使用該證物者，係指在前訴訟程序事實審之言詞辯論終結前已存在之證
    物，當事人不知有該證物致未經斟酌，現始知之；或雖知有此而不能使用，現始
    得使用者而言（最高法院三十二年上字第一二四七號判例參看）。
二、本件再審原告主張：本院板橋簡易庭九十年度板簡字第二五八號、本院九十年度
    簡上字第十號確定判決適用法規顯有錯誤，係以再審原告向再審被告承租坐落台
    北縣板橋市○○街十號之一樓下編號Ａ７攤位非屬市場攤位，而係一般房屋，原
    判決認為無土地法第九十七條及實施都市平均地權條例所定房屋及土地最高租金
    限制之適用，適用法規顯有錯誤。又再審被告並未提供攤位上之鐵捲門及隔牆係
    其所設置之證據，  鈞院九十一年度簡上字第十號確認判決竟以兩造不爭執之配
    置圖，稱提供鐵捲門或分隔牆分隔供攤位承租，顯有判決基礎之證物係偽造或變
    造之再審事由，且丁○○一樓攤位協議書及位置圖所載之承租人均可證明各承租
    人係自行裝設鐵捲門及隔牆，未經第二審斟酌，亦有足以影響判決之重要證物漏
    未斟酌之再審事由。另  鈞院板橋簡易庭九十年度板簡字第二五八號漏未斟酌再
    審原告所提出再審被告有違反強制或禁止規定，與違背公共秩序或善良風俗之事
    實，有當事人發見未經斟酌之證物之再審事由云云。
三、經查本院九十一年度簡上字第十號確定判決，係以再審原告所承租之編號Ａ７攤
    位，乃附屬於丁○○本體之周圍建物，在房屋內以鐵捲門或隔牆分隔攤位供攤商
    承租，此有雙方俱不爭執之配置圖影本在卷可參，則系爭標的攤位所在位置顯然
    有除面臨道路之營商條件外，並有因再審被告將前述房屋予以規劃分隔而聚集攤
    商之情形，與市場有由經營者予以規劃並集合多數攤商，以吸引較多人潮，創造
    更加優異之商業經營環境相仿，且市場之認定並不以經申請設立之市場或有以某
    市場為名對外營業者為限，而應以實際情形認定之，否則有以超級市場為名經營
    商業者，其實卻僅有該業者一家在該處經營，故以名稱認定是否為市場之依據必
    然不切實際，且參照再審原告所提出丙○○於七十五年一月十一日向原向再審被
    告承租使用系爭攤位之訴外人江輝邦買受系爭攤位之承租權利之買賣契約書，雖
    再審原告丙○○與訴外人江輝邦間所訂立之買賣契約與被上訴人並無關係，然參
    照其買賣內容，其買賣價金高達二百萬元，買賣之標的僅為攤位之承租權利及設
    備，以該攤位之所有權係屬於再審被告所有而非屬於江輝邦所有，且出租之權利
    亦在於再審被告，攤位面積僅有十三平方公尺，尚不足四坪之狹小面積，又無所
    有權等情形下，再審原告丙○○仍願以二百萬元之高價買受江輝邦得向再審被告
    繼續承租系爭攤位之權利，可見再審原告對於該攤位不僅具有房屋之使用價值，
    且其主觀上認定該攤位之其價值尚且包括市場價值在內，且經其評估後，始以二
    百萬元之高價向江輝邦買受該得承受江輝邦之地位繼續向再審被告承租之權利為
    由，認定再審原告所承租之系爭攤位係屬市場攤位，自不受土地法第九十七條規
    定租金上限之拘束。本院板橋簡易庭九十年度板簡字第二八五號確定判決，係以
    再審原告乃承租攤位經營牟利，按諸契約自由原則，租金自無過高為由，認再審
    原告抗辯兩造約定每月租金二萬元過高云云，並無可取，適用法規均無違誤。至
    於再審原告承租之攤位是否屬市場攤位，係事實認定問題，並非適用法規之問題
    ，本院板橋簡易庭九十年度板簡字第二五八號、本院九十年度簡上字第十號確定
    判決既認定再審原告所承租之攤位係屬市場攤位，則兩造以意思表示之合致約定
    租金自屬契約自由之範疇，並未違反民法第七十一條、第七十二條之定，縱有民
    法第七十四條所規定之情事，再審原告既未撤銷該法律行為，兩造間約定租金之
    法律行為仍屬有效，依照上開判例之意旨，再審原告以適用法規顯有錯誤為由，
    提起再審之訴，即顯無理由。
四、復查再審原告主張本院九十一年度簡上字第十號確定判決基礎之配置圖係屬偽造
    或變造，除未舉證以實其說外，且未符合民事訴訟法第四百九十六條第二項所規
    定以宣告有罪之判決已確定，或其刑事訴訟不能開始或續行非因證據不足者為限
    之前提要件，亦難認為有理由。
五、末查本院九十一年度簡上字第十號確定判決，係依據兩造所不爭執之配置圖認所
    載屋內以鐵捲門或隔牆分隔攤位供攤商使用之事實，認定再審被告有將系爭房屋
    予以規劃分隔而聚集攤商之情形，至於鐵捲門或隔牆究為何人設置，並不影響再
    審被告有規劃分隔而聚集攤商之情形，而民事訴訟法第四百九十七條所謂就足影
    響於判決之重要證物漏未斟酌，係指當事人在前訴訟程序已經提出，第二審漏未
    於理由中斟酌者，且該證物如經斟酌可受較有利益之裁判而言，核再審原告主張
    各承租人可證明鐵捲門或隔牆非再審被告設置之證據方法，除未於前訴訟程序提
    出，縱經審酌亦無法受較有利之裁判，是再審原告依民事訴訟法第四百九十七條
    之規定提起再審，即屬無據。至於再審原告另主張：本院板橋簡易庭九十年度板
    簡字第二五八號確定判決，漏未斟酌再審原告所提出再審原告有違反強制或禁止
    規定，與違背公共秩序或善良風俗之事實，有當事人發見未經斟酌之證物之再審
    事由云云，惟未於該訴訟程序中提出任何證據，非屬在前訴訟程序事實審之言詞
    辯論終結前已存在之證物，當事人不知有該證物致未經斟酌，現始知之，或雖知
    有此而不能使用，現始得使用之情形，洵無所謂發現未經斟酌之新證物可言。
六、從而，再審原告以本院板橋簡易庭九十年度板簡字第二五八號、本院九十年度簡
    上字第十號確定判決有民事訴訟法第四百九十六條第一項第一款、第七款、第十
    三款、第四百九十七條之再審事由，而提起本件再審之訴，顯無理由，爰不經言
    詞辯論，逕予駁回。
七、據上論結，本件再審之訴為無理由，依民事訴訟法第七十八條判決如主文。
中      華      民      國    九十二    年      一      月    二十八    日
                                    臺灣板橋地方法院民事第三庭
~B審判長法  官  黃麟倫
~B      法  官  徐玉玲
~B      法  官  何君豪
右正本證明與原本無異
不得上訴
中      華      民      國    九十二    年      一      月    二十八    日
~B      法院書記官  蕭興南


司法院資訊處製作；財團法人民間司法改革基金會備份。
